【裁判字號】    97,訴,382
【裁判日期】    970421
【裁判案由】    殺人未遂等
【裁判全文】
臺灣臺北地方法院刑事判決               97年度訴字第382號
公  訴  人  臺灣臺北地方法院檢察署檢察官
被      告  甲○○
選任辯護人  鄭文龍律師
上列被告因殺人未遂等案件，經檢察官提起公訴（97年度偵字第
38號），經本院判決如下：
    主  文
甲○○預備殺人，處有期徒刑壹年貳月。扣案之保特瓶（含汽油
）均沒收。
    事  實
一、緣甲○○與女友乙○○分手後，雖數度力思挽回仍遭嚴厲拒
    絕，竟由愛生恨，於96年11月24日飲酒後（尚未達心神喪失
    、或精神耗弱之程度），憤起報復之意：
  (一)先於民國96年11月24日上午10時37分、下午4 時41分許，以
    0000000000號行動電話發送簡訊之方式，傳送內容為：「我
    們別這麼累了... 同歸於燼吧！痛一下而已」、「要毀了妳
    我隨時都可以」等加害生命之事，至乙○○所有之手機，使
    乙○○心生畏懼。
  (二)後明知任令汽油在他人住處公寓流溢，一旦有任何火苗引燃
    ，將發生屋毀人亡之結果，仍基殺人、放火燒燬住宅之故意
    ，至臺北縣蘆洲市堤防旁之中國石油公司加油站購得約1. 5
    公升汽油，裝填於其購得之保特瓶內，旋持至臺北市中山區
    ○○○路2 段9 號11樓之9 洪毓玲分租套房外，自房門外由
    門縫倒入汽油、任令汽油流入屋內，嗣經乙○○察知有異、
    開門查覺後上前欲為阻止，甲○○明知隨意摔擲汽油保特瓶
    ，將使瓶內汽油噴灑至近距離站立者（即乙○○）身上，一
    旦點火引燃以高溫燃燒人身，將導致該遭汽油噴灑者死亡，
    仍決意將汽油保特瓶朝地上摔擲，任令汽油噴灑至近身站立
    之乙○○身上，乙○○為免事態擴大隨即上前與甲○○發生
    肢體拉扯，甲○○欲點燃火苗，更於身上翻尋為抽煙而隨身
    攜帶之打火機，惟因不耐乙○○阻撓、又遍尋無著打火機僅
    得先行逃離，現場亦因未能點燃汽油而未釀成災，並經扣得
    前開保特瓶（內含剩餘之汽油）。
二、案經被害人乙○○訴請臺北市政府警察局中山分局報告臺灣
    臺北地方法院檢察署檢察官偵查後起訴。
    理  由
一、訊據被告甲○○就於前揭時地(1)以手機發送：「我們別這麼
    累了... 同歸於燼吧！痛一下而已」、「要毀了妳我隨時都
    可以」等加害生命之檢序，至告訴人所有之手機；後(2)購買
    汽油裝填於保特瓶內，至告訴人租賃套房處，由屋外倒入汽
    油，並摔擲汽油保特瓶，與告訴人發生肢體衝突後未點燃火
    苗即離開現場等事實，固於偵查中、本院調查審理時均坦承
    不諱，惟仍矢口否認有何殺人、燒燬住宅之犯行，辯稱：至
    現場前已特意將打火機留於機車置物箱內，未攜至現場，現
    場根本無任何點火工具、亦無意點火，且後係因乙○○上前
    阻撓，方會隨意將汽油保特瓶朝地上丟擲，不小心噴濺至乙
    ○○，並非故意往乙○○身上澆淋，故伊前開行為均係為恐
    嚇乙○○，並無任何殺人、燒燬住宅之故意云云。經查：
  (一)被告於前揭時地事先傳送簡訊「我們別這麼累了... 同歸於
    燼吧！痛一下而已」、「要毀了妳我隨時都可以」等恐嚇言
    詞至告訴人乙○○手機內乙節，除據被告自白不諱外，業據
    證人即告訴人乙○○於本院具結證述明確（見本院97年4 月
    7 日筆錄第3 頁），並有手機簡訊照片（見偵查卷第17頁）
    、被告0000000000號手機通聯調閱查詢單（見偵查卷第18頁
    以下）等在卷可稽。又被告於前揭時地購買汽油裝填入保特
    瓶後，持至告訴人家中，由門縫倒入汽油，於告訴人見狀上
    前、二人近身之際，更將保特瓶丟擲，致瓶內汽油噴濺至告
    訴人身上，並與告訴人發生拉扯後，未為任何點火、引燃行
    為前，即獨自離去等事實，亦經被告坦承不諱，核與告訴人
    乙○○於本院具結證述情節相合，並有現場照片、扣案保特
    瓶（內含殘餘汽油，照片存於本院卷內）等可資相佐。是被
    告持汽油朝被害人乙○○居住之住宅倒入，並丟擲內裝汽油
    保特瓶致瓶內汽油噴濺被害人乙○○，二人發生拉扯後，被
    告未取出打火機、亦未點火即行離去之事實，堪以認定。
  (二)被告雖辯稱：該日僅為恐嚇，並未攜帶任何點火工具，且汽
    油並非故意朝被害人扔擲，故並無任何點火故意、亦無殺人
    故意云云。然：
    1.就是否攜帶任何打火機、有無點火故意乙節：
      (1)被告於本院初次羈押庭中即已供稱：當日身上的確有帶
        打火機，因有煙癮等語（見本院97年1 月15日筆錄第2
        頁），於偵查中亦供稱：有抽煙習慣，故當日確實攜帶
        打火機等語（見偵查卷第75頁），於本院準備程序中亦
        供稱：當時身上帶有打火機等語（見本院97年3 月10日
        筆錄第2 頁），是被告自經逮捕至本院審理庭前迭次均
        為相同之不利於己供述，可信度甚高。
      (2)又證人即被害人乙○○於本院審理時具結證稱：被告於
        兩人近距離拉扯時，即以較大於正常音量之聲音表示找
        不到打火機，且手在做翻找衣服口袋之動作，但並未找
        到即離去等語（見本院97年4 月7 日筆錄第10、11頁）
        ，此亦與被告前開供稱相合。
      (3)雖被告其後於本院審理庭中再翻異：因無欲點火而事先
        故意取出打火機云云，惟倘無點火故意，應係「完全無
        意識本身有無攜帶任何點火工具、更不會事先處理點火
        工具」，輔以被告有煙癮之事實，豈有事先刻意拿出打
        火機之理？且就被告於事前傳送之簡訊而觀：被告僅表
        達欲為「毀滅被害人」之意旨，並無表彰任何明顯之「
        行為目的」：或為挽回感情、或為阻止工作等，與一般
        恐嚇所為之「特定目的」不同；再佐以被告新購買、同
        時遺留於現場經扣案之三條童軍繩、一卷膠帶等物，此
        種為實害所需之物品，放置於他人屋內難令人有「恐嚇
        」之聯想，以此被告同時攜帶之物品，亦難認被告僅有
        「恐嚇」犯意；故被告辯稱，與常情不合。而被告聲請
        調取事發現場錄影帶情形，因現場並未保存任何監視錄
        影，無法為有利於被告之認定。
      (4)故雖客觀上可認該日被告實際並未尋得打火機可為點火
        、亦無實際點火之動作，然因被告於主觀上認知「帶有
        打火機可為點火」、且客觀上有「翻找打火機」之動作
        ，自可認被告有欲取出點火工具為放火，以火力傳導使
        該處燃燒之放火故意。
    2.另證人乙○○於本院證稱：「（問：他是如何用汽油瓶丟
      你？）他站起來了，距離我兩步距離，他把汽油瓶往我胸
      部前方丟，我閃開」（見本院97年4 月7 日筆錄第12頁）
      ，業與被告供稱：丟擲裝有汽油之保特瓶時，與被害人間
      之距離僅有一人站立間隔等情相合（見本院97年3 月10日
      筆錄第2 頁），故被告丟擲裝有汽油之保特瓶時，與被害
      人為近距離站立。而「隨意摔擲汽油保特瓶，將使瓶內汽
      油噴灑至近距離站立者身上，一旦點火引燃以高溫燃燒人
      身，將導致該遭汽油噴灑者死亡」，為簡易之理，被告自
      為明知，惟被告實際並無任何防護、任意丟擲裝有汽油之
      保特瓶；再輔參被告所傳簡訊內容即可明知被告係欲「同
      歸於盡」之故意；而被告於被害人居住處倒入汽油之際，
      亦無任何行為確認、保證被害人實際並未於屋內，即肆意
      潑倒，絲毫無所顧忌，顯可認縱被害人於點火之時仍於屋
      內、恐遭燒灼亦未違背其本意；是被告於近距離間、未避
      開人身、站立之方式丟擲，其任欲汽油噴濺人身之故意至
      明，則被告實已有殺人之故意而噴濺汽油乙節，亦堪認定
      。
    3.故被告辯稱：並無殺人、點火故意云云，委不足採。
  (三)綜上所述，本件事證明確，被告辯稱顯不足採，犯行洵堪認
    定，應予依法論科。
二、核被告於供人使用之住宅潑灑汽油、對人體潑灑汽油，尚未
    著手於點火即遭制止之行為，分別係犯刑法第173 條第4 項
    預備放火燒燬住宅罪、及刑法第271 條第3 項預備殺人罪。
    被告所犯上開2 罪，係以一行為而觸犯數罪名，為想像競合
    犯，應依刑法第55條規定，從一重之預備殺人罪處斷。至：
    (1)公訴意旨雖認被告寄發簡訊之行為，另犯刑法第305 條之
    恐嚇危害安全罪，惟被告於恐嚇告訴人後進而實施潑灑汽油
    之殺人加害行為，其恐嚇之危險行為應為後生之傷害實害行
    為所吸收，不另成立恐嚇危害安全罪；(2)本件被告僅為潑倒
    汽油之行為，尚未取出打火機點火即為制止，其犯行尚難稱
    已經著手、應屬預備階段（參照卷附最高法院92年度台上字
    第4578號判決），公訴人認係犯同法第173 條第3 項、第1
    項之放火未遂罪及同法第27 1條第2 項、第1 項之殺人未遂
    罪，容有誤會，惟此僅屬行為階段上之區分、基本犯罪事實
    相同，且業經本院當庭告知罪名，無礙被告之攻擊防禦，本
    院自得一併審理，併此敘明。爰審酌被告僅因感情不順，即
    以縱火方式犯本案，雖身上未攜帶打火機，致未釀實害，惟
    事後藉詞矯飾，甚至攻訐被害人，難認已有悔意，被害人於
    本院詰問時仍因恐懼而數度無法庭訊，可見被告造成被害人
    身心創傷之嚴重程度，再衡量被告其餘犯罪之動機、目的、
    犯罪時所受之刺激、犯罪之手段、犯人之生活狀況、品行、
    智識程度、犯人與被害人平日之關係、犯罪所生之危險或損
    害、犯罪後之態度等一切情狀，判處如主文所示之刑，以示
    懲儆。另扣案之內裝汽油之保特瓶，係被告所有、供犯罪所
    用之物，業經被告供承明確，爰依刑法第38條第1 項第2 款
    規定沒收；至扣案之童軍繩、膠帶、衣服等，非屬放火、殺
    人所需之物，且非屬違禁物，與本件無涉，故不為沒收之諭
    知，併此敘明。
據上論斷，應依刑事訴訟法第299 條第1 項前段，刑法第第173
條第4 項、第271 條第3 項、第55條、第38條第1 項第2 款，刑
法施行法第1 條之1 ，判決如主文。
本案經檢察官李嘉明到庭執行職務
中    華    民    國    97    年    4     月    21    日
                  刑事第四庭審判長法  官  劉慧芬
                                  法  官  黎惠萍
                                  法  官  郭惠玲
如不服本判決，應於判決送達後10日內向本院提出上訴狀（應抄
附繕本）。告訴人或被害人如對於本判決不服者，應具備理由請
求檢察官上訴，其上訴期間之計算係以檢察官收受判決正本之日
期為準。
上正本證明與原本無異。
                                  書記官  鄭雅文
中    華    民    國    97    年    4     月    23    日
附錄本案論罪科刑法條全文：
刑法第173條（放火或失火燒燬現住建築物及交通工具罪）
放火燒燬現供人使用之住宅或現有人所在之建築物、礦坑、火車
、電車或其他供水、陸、空公眾運輸之舟、車、航空機者，處無
期徒刑或7 年以上有期徒刑。
失火燒燬前項之物者，處1 年以下有期徒刑、拘役或5 百元以下
罰金。
第1 項之未遂犯罰之。
預備犯第1 項之罪者，處1 年以下有期徒刑、拘役或3 百元以下
罰金。
刑法第271條（普通殺人罪）
殺人者，處死刑、無期徒刑或 10 年以上有期徒刑。
前項之未遂犯罰之。
預備犯第1 項之罪者，處2 年以下有期徒刑。


司法院資訊處製作；財團法人民間司法改革基金會備份。
